【裁判字號】    97,易,984
【裁判日期】    970807
【裁判案由】    恐嚇取財
【裁判全文】
臺灣臺南地方法院刑事判決               97年度易字第984號
公  訴  人  臺灣臺南地方法院檢察署檢察官
被      告  甲○○
上列被告因恐嚇取財案件，經檢察官提起公訴（96年度偵字第
17066號），本院判決如下：
    主  文
甲○○幫助意圖為自己不法之所有，以恐嚇使人將本人之物交付
，處有期徒刑伍月，如易科罰金，以新臺幣壹仟元折算壹日。
    事  實
一、甲○○可預見提供其所保管、持有中之友人陳榮啟（另為不
    起訴處分）基於友誼信賴關係所出借予伊之金融帳戶存摺、
    印鑑予他人使用後，該他人將可能利用其帳戶遂行財產犯罪
    行為，並藉此方式逃避警方查緝等情，竟基於縱若有人以其
    帳戶遂行恐嚇取財犯行，亦不違反其本意之幫助犯意，於民
    國96年8月6日前某日，在不詳地點，將陳榮啟於93年6月18
    日申辦後即出借予伊之中國信託商業銀行嘉義分行帳戶（帳
    號0000000000000）之存摺及印鑑，交付予真實姓名、年籍
    不詳之擄鴿勒贖集團成員，嗣於96年8月6日，書源接獲上
    開擄鴿勒贖集團成員之電話，告以書源所有之賽鴿12隻均
    已遭該集團擄獲，須匯款至陳榮啟之前開帳戶，否則將對
    書源所有賽鴿不利等語，致書源心生畏懼，並依指示匯款
    新台幣（下同）1萬元至陳榮啟上開帳戶內，該擄鴿勒贖集
    團成員並於同日即以臨櫃現金提領之方式，將款項提領一空
    。後經書源察覺有異，報警處理而循線查獲，始知上情
二、案經書源訴請臺南縣警察局新化分局報請臺灣臺南地方法
    院檢察署檢察官偵查起訴。
    理  由
甲、關於證據能力之部分：
    卷內所有供述及非供述證據之證據能力部分，被告均未曾於
    言詞辯論終結前聲明異議，依刑事訴訟法第159條之5第2項
    之規定，視為已有同意採為證據，且本院審酌該等證據作成
    時之情況，認為適於作為證據，復無事實顯示係違法蒐證所
    取得之證據，故認均有證據能力。
乙、實體部分：
一、訊據被告對於(1)其友人陳榮啟之中國信託商業銀行嘉義分行
    之上開帳戶存摺、印章自93年6月18日開戶後即交付予被告
    使用、保管。(2)於96年8月6日擄鴿勒贖集團成員打電話給被
    害人丙○○，即告知其賽鴿已遭擄獲，要其匯款至陳榮啟上
    開帳戶內，否則要對賽鴿不利，致丙○○心生畏懼，而於96
    年8月10日匯款1萬元至陳榮啟上開帳戶內，擄鴿勒贖集團成
    員並於同日以臨櫃現金提款之方式將款項全數領走等情固均
    不爭執，核與被害人丙○○、證人陳榮啟等於警詢時證述之
    情節均大致相符，並有陳榮啟之上開中國信託銀行嘉義分行
    之開戶人申請資料、帳戶歷史交易查詢單、及中區農會電腦
    共用中心匯款委託書各1份附卷可稽，故此部分之事實應堪
    信為真實。
二、惟被告矢口否認有何幫助恐嚇取財之犯行及犯意，辯稱：伊
    是將陳榮啟之上開帳戶存摺、印章借給真實姓名、年籍不詳
    ，綽號「阿忠」之友人，但現在已找不到「阿忠」，伊確實
    沒有參與擄鴿勒贖之犯罪行為云云。惟查：
（一）被告於偵訊時辯稱：當初「阿忠」說伊欠稅，需要別人帳
      戶，作為薪資轉帳用（偵查卷第9頁參見），於本院審理
      時則改辯稱：當初「阿忠」是說台北有一筆錢有進來，並
      說隔天要還伊，但遲了一天還伊（本院97年7月24日審理
      筆錄第6頁參見），故其對於何以要將陳榮啟帳戶之存摺
      、印章借予「阿忠」使用之目的，其辯解已屬前後矛盾不
      一，難以採信。
（二）再查：被告辯稱伊僅將上開陳榮啟之存摺、印章借給「阿
      忠」2天，然擄鴿勒贖集團成員實際上早於96年8月6日即
      打電話給被害人丙○○告知賽鴿被擄獲，並要其匯款至陳
      榮啟上開帳戶內，致丙○○心生畏懼，並於96年8月10日
      匯款1萬元至陳榮啟上開帳戶，而擄鴿勒贖集團成員並於
      同日以臨櫃現金領款之方式將款項全數領走，顯見被告應
      確實在96年8月6日前不詳某日，即已預見擄鴿勒贖集團將
      作為恐嚇取財贓款提領之用，將上開陳榮啟之存摺、印章
      交付予擄鴿勒贖集團成員使用至少至96年8月10日為止，
      被告上開辯解顯非實在。
（三）再者，被告聲稱上開陳榮啟之存摺、印章均在其手中，然
      其自始均無法提出存摺以實其說，於第一次偵查中先辯稱
      ：存摺在伊家中（偵查卷第9頁參見），復於第二次偵查
      中改稱：來不及帶存摺到庭（偵查卷第24頁參見），後於
      第三次偵查中則稱：存摺沒有找到（偵查卷第30頁參見）
      ，於本院審理時則再翻異前詞稱：存摺沒有遺失，是於第
      二次到地檢署開完庭後，被伊撕掉（本院97年7月24日審
      理筆錄第8頁參見），是被告對於上開陳榮啟之帳戶存摺
      之流向交待前後供述反覆、矛盾不一，辯解自非可採。
（四）又被告於偵查中雖曾提出陳榮啟之印章1顆，然上開印章
      之印文長、寬為1.2公分，此有被告於偵查中按捺之印文
      數枚可稽（偵查卷第32頁參見），而原先擄鴿勒贖集團成
      員於96年8月10日前往銀行臨櫃現金提款時所蓋用之陳榮
      啟印章之印文長、寬則僅為1.1公分，此有提款傳票1份在
      卷可稽（偵查卷第36頁參見），可見被告於偵查中提出之
      印章並非陳榮啟原始開戶之印章，是被告應早已基於幫助
      恐嚇取財之犯意，將陳榮啟之存摺、印章交付予擄鴿勒贖
      集團成員使用，其辯稱現在仍保管上開陳榮啟帳戶之存摺
      、印章等實乃臨訟杜撰之詞，要難憑信。
（五）末查，被告既稱認識「阿忠」至少5年，相處不錯，同住
      嘉義，才會將陳榮啟之帳戶存摺、印章等物借予「阿忠」
      使用，然衡諸一般常情，倘其與「阿忠」確為相識5年、
      又同住嘉義，且朋友之交情好到可以互相出借金融機構之
      帳戶存摺、印章等物使用之程度，卻不知道「阿忠」之真
      實姓名、年籍、地址、電話，及任何可供朋友間聯繫之方
      式，亦無法自行偕同「阿忠」到案作證，顯不符常理，是
      認「阿忠」此人應乃被告事後虛偽杜撰之人，至於基於友
      誼將帳戶存摺等物出借阿忠等詞，亦顯為事後卸責之詞，
      並非實在。綜上所述，本件事證明確，被告上開幫助恐嚇
      取財之犯行，堪以認定。
三、核被告所為，係犯刑法第346條第1項恐嚇取財罪之幫助犯。
    又被告係基於幫助之犯意，並從事恐嚇取財之構成要件以外
    之幫助行為，為幫助犯，爰依刑法第30條第2項之規定，按
    正犯之刑減輕之。爰審酌被告之素行，及提供友人之帳戶存
    摺、印章幫助他人恐嚇取財後可順利提領贓款，既助長他人
    犯罪，增加政府查緝困難，危害金融交易秩序與社會治安，
    並因此導致被害人財產損失1萬元，影響非輕，且被告犯後
    未知坦承犯行，尚飾詞矯卸，顯無悔意等一切情狀，量處如
    主文所示之刑，並諭知易科罰金之折算標準，以資懲儆。又
    扣案之陳榮啟印章1顆，並非被告所有，供本件犯罪所用、
    預備所用或所得之物，又非違禁物品，爰不另為沒收之宣告
    ，併此敘明。
四、依刑事訴訟法第299條第1項前段，刑法第30條第1項前段、
    第2項、第346條第1項、第41條第1項前段，刑法施行法第1
    條之1，判決如主文。
本案經檢察官乙○○到庭執行職務。
中    華    民    國    97    年    8     月    7     日
                  刑事第十庭  審判長法  官  陳欽賢
                                    法  官  陳賢德
                                    法  官  林臻嫺
以上正本證明與原本無異。
如不服本判決應於收受本判決後10日內向本院提出上訴書狀，並
應敘述具體理由。如未敘述上訴理由者，應於上訴期間屆滿後20
日內向本院補提理由書狀（均須按他造當事人之人數附繕本）「
切勿逕送上級法院」。
                                    書記官  許悉愛
中    華    民    國    97    年    8     月    8     日
附錄本件論罪科刑法條：
中華民國刑法第346條
意圖為自己或第三人不法之所有，以恐嚇使人將本人或第三人之
物交付者，處6月以上5年以下有期徒刑，得併科1千元以下罰金
。
以前項方法得財產上不法之利益，或使第三人得之者，亦同。前
二項之未遂犯罰之。


司法院資訊處製作；財團法人民間司法改革基金會備份。
